【裁判字號】    98,台上,7851
【裁判日期】    981224
【裁判案由】    妨害自由
【裁判全文】
最高法院刑事判決            九十八年度台上字第七八五一號
上  訴  人  甲○○
選任辯護人  陳信宏律師
上列上訴人因妨害自由案件，不服台灣高等法院台南分院中華民
國九十六年十一月二十一日第二審判決（九十六年度上訴字第七
六０號，起訴案號：台灣嘉義地方法院檢察署九十五年度偵字第
三三九三號），提起上訴，本院判決如下：
    主  文
上訴駁回。
    理  由
按刑事訴訟法第三百七十七條規定，上訴於第三審法院，非以判
決違背法令為理由，不得為之。是提起第三審上訴，應以原判決
違背法令為理由，係屬法定要件。如果上訴理由書狀並未依據卷
內訴訟資料，具體指摘原判決不適用何種法則或如何適用不當，
或所指摘原判決違法情事，顯與法律規定得為第三審上訴理由之
違法情形，不相適合時，均應認其上訴為不合法律上之程式，予
以駁回。本件原判決綜合全部卷證資料，認上訴人甲○○有其事
實欄所載之妨害自由犯行，已詳敘所憑之證據與認定之理由；對
於上訴人辯稱其聽聞被害人乙○○遭人修理，但其不在場云云，
為不足採，亦依調查所得證據詳予指駁、說明。因認上訴人犯行
明確，而撤銷第一審關於上訴人部分之無罪判決，改判依牽連犯
關係，從一重論處上訴人共同以強押上車之非法方法，剝奪人之
行動自由罪刑。上訴意旨略以：(一)、被害人之供述前後不一，原
判決僅憑該具瑕疵之指述論斷上訴人犯罪，未調查其他證據擔保
被害人陳述之真實性，有證據調查未盡之違法；原判決未說明被
害人係遭不詳男子持刀壓制其反抗，其憑認之證據及理由，又未
調查被害人於遭強押前，是否已知悉上訴人之車輛遭人砸毀之事
，逕認被害人非誣攀上訴人，顯屬速斷，併有理由不備之違法。
(二)、被害人與上訴人僅為遠親，原判決認二人並非陌生，已有不
符，又第一審判決已認定上訴人之音質無明顯沙啞或尖銳之特性
，被害人之指訴背乎常情，原判決對此有利於上訴人之證據資料
不予採信，未說明其理由，同有理由不備之違法。(三)、證人陳保
仁、王焜弘於警詢時均證稱本案未進行調解，李再築於第一審亦
證述無人委託其與被害人談和解，因上訴人表示未毆人，其就不
願意幫忙等旨，原判決竟謂李再築有委託該二人與被害人進行調
解，並據以認定上訴人確有參與犯罪，及未說明李再築上揭證言
何以不足採信之理由，有判決理由矛盾及理由不備之違法等語。
惟查：(一)、犯罪事實之認定、證據之取捨及證明力之判斷，俱屬
事實審法院之職權，苟其取捨判斷不違背經驗與論理法則，即不
能指為違法。又證人之證言縱令先後未盡相符，但事實審法院本
於審理時所得之心證，就其證言一部分認為確實可信予以採取，
原非證據法則所不許。原判決已詳細敘明非依憑證人即被害人之
證詞為認定上訴人犯罪之唯一證據，併就上訴人自承其所有汽車
確遭人毀損之供述，證人許財福、王文芳、李再築、陳保仁、王
焜弘分別於警詢、偵審時之證詞，佐以卷附相關診斷證明書、照
片等證據資料，參互勾稽判斷，於理由內逐一論述剖明其採證認
事之理由，且就如何取捨被害人之證詞、摒棄上訴人否認犯罪之
各辯解，卷附內政部警政署刑事警察局鑑驗書、相關行動電話雙
向通聯紀錄等證據資料，如何不足為上訴人有利之認定等情，於
理由內詳為論述指駁，並敘明本於調查所得之心證，分別定其取
捨而為事實判斷之理由，所為論斷及說明，由形式上觀察，無違
經驗與論理法則，且屬事實審法院取捨證據職權之適法行使，尚
難漫指為違法；未同時說明與判決本旨無關之證據如何不足採，
乃取捨證據之當然結果，尚非理由不備；又原判決已說明證人陳
保仁、王焜弘於案發後，如何經李再築之委託試圖與被害人方面
進行暸解，均遭對方拒絕或不出面而作罷，並未認定雙方已實際
進行相關調解事宜，無理由矛盾之違法；再原判決已詳細敘明如
何依憑被害人於警詢、偵審之證詞及其他相關證據資料，認定上
訴人有結夥挾持被害人上山而有妨害自由犯行等情之理由稽詳，
無違背法令之情形，縱未說明被害人於過程中曾遭不明男子持刀
壓制部分其憑認之依據，仍應為相同犯罪之認定，與判決本旨不
生影響，仍非理由不備，不能指為違法。(二)、我國刑事訴訟法之
第二審採覆審制，就被告案件經上訴之部分，為完全重複之審理
，第二審法院就其調查證據之結果，本於自由心證而認定事實及
適用法律，其職權與第一審法院雷同，故第二審就其審理結果自
為判決，並非審查第一審判決之當否，毋庸與第一審判決為比較
說明。本件原判決將第一審關於上訴人部分之判決撤銷，改判如
其主文欄第二項所示之罪刑，已說明其依憑之證據及理由，則第
一審判決關於上訴人部分既經原審法院撤銷，即不復存在，原判
決對於相關證據取捨之認定縱與第一審相異，揆諸上揭說明，無
違法可言。上訴意旨(二)執第一審法院調查證據之結果指摘原判決
違背法令，難謂適法之第三審上訴理由。此外，上訴意旨，就原
審依職權採證認事之適法行使，或就原判決已說明事項，專憑己
見，泛指為違法，且為單純事實之爭執，或與判決本旨無關之枝
節問題為事實之爭辯，俱非適法之第三審上訴理由。其就該部分
之上訴為不合法律上之程式，應予駁回。上訴人牽連犯傷害罪部
分，原判決係依刑法第二百七十七條第一項論處，核屬刑事訴訟
法第三百七十六條第一款之案件，妨害自由罪部分之上訴既不合
法，自無從就該牽連之輕罪併為實體上審理，依刑事訴訟法第三
百七十六條規定，此部分既經第二審判決，自不得上訴於第三審
法院，上訴人復提起上訴，顯非適法，應併予駁回。
據上論結，應依刑事訴訟法第三百九十五條前段，判決如主文。
中    華    民    國  九十八  年   十二   月  二十四  日
                      最高法院刑事第十一庭
                          審判長法官  石  木  欽
                                法官  洪  佳  濱
                                法官  韓  金  秀
                                法官  段  景  榕
                                法官  周  煙  平
      本件正本證明與原本無異
                                      書  記  官
中    華    民    國  九十八  年   十二   月  二十八  日
                                                      Ｑ


司法院資訊處製作；財團法人民間司法改革基金會備份。
